【裁判字號】    97,基簡,656
【裁判日期】    970529
【裁判案由】    偽造文書
【裁判全文】
臺灣基隆地方法院刑事簡易判決         97年度基簡字第656號
聲  請  人  臺灣基隆地方法院檢察署檢察官
被      告  乙○○
上列被告因偽造文書案件，經檢察官聲請簡易判決處刑（97年度
偵字第1690號），本院判決如下：
    主  文
乙○○共同行使從事業務之人，明知為不實之事項，而登載於其
業務上作成之文書，足以生損害於公眾，處有期徒刑月，如易
科罰金，以銀元佰元即新臺幣玖佰元折算壹日，減為有期徒刑
壹月又拾伍日，如易科罰金，以銀元佰元即新臺幣玖佰元折算
壹日。
扣案之出貨單壹張沒收。
    事實及理由
一、本件犯罪事實及證據，均引用如附件檢察官聲請簡易判決處
    刑書所載。
二、論罪科刑
  (一)按行為後法律有變更者，適用行為時之法律。但行為後之法
    律有利於行為人者，適用最有利於行為人之法律，94年2月2
    日修正公布，95年7月1日施行之刑法第2條第1項定有明文，
    此項規定，係規範行為後法律變更所生新舊法律比較適用之
    準據法，於新法施行後，自應適用此規定，為「從舊從輕」
    之比較。查被告乙○○行為後，刑法第216條、第215條行使
    業務上登載不實文書罪之法文規定雖未修正，惟該條之法定
    本刑有罰金刑，而刑法有關罰金之最低數額、共同正犯之規
    定，業於94年2月2日修正公布，95年7月1日施行，自應依修
    正後刑法第2條第1項規定為新舊法之比較。又本次刑法修正
    之比較新舊法，應就罪刑有關之共犯、未遂犯、想像競合犯
    、牽連犯、連續犯、結合犯，以及累犯加重、自首減輕暨其
    他法定加減原因（如身分加減）與加減例等一切情形，綜其
    全部罪刑之結果而為比較，最高法院95年5月23日95年度第8
    次刑庭會議決議可資參照。茲比較新舊法如下：
  1.共同正犯
    刑法第28條關於共犯之規定，由原條文「二人以上共同實施
    犯罪之行為者，皆為正犯」，修正為「二人以上共同實行犯
    罪之行為者，皆為正犯」，剔除完全未參與犯罪相關行為「
    實行」之「陰謀共同正犯」及「預備共同正犯」，然本案被
    告與陳順強、伍進榮、范守平間係共同實行犯罪行為，故此
    部分修正後之規定並未較有利於被告。
  2.罰金之最低數額
    茲依修正前第33條第5款規定：「罰金：一元以上」，並依
    現行法規所定貨幣單位折算新臺幣條例第2條「現行法規所
    定金額之貨幣單位為圓、銀元或元者，以新臺幣元之3倍折
    算之」之規定而為換算，修正前法定罰金刑之最低數額為銀
    元1元即新臺幣3元；惟依新法第33條第5款規定：「罰金：
    新臺幣一千元以上，以百元計算之」，修正後法定罰金刑之
    最低數額則為新臺幣1,000元，故比較結果，修正後刑法第
    33條第5款規定，並未有利於被告。
  3.依修正後刑法第2條第1項之「從舊從輕」原則，綜合全部罪
    刑而為比較結果，修正後之刑法對被告並未較為有利，故應
    依修正前即上述被告行為時法為本案之論斷。又修正後刑法
    第2條第1項係規範行為後「法律變更」所生新舊法比較適用
    之準據法，故如新舊法處罰之輕重相同，即無比較適用之問
    題，非刑法第2條所指之法律有變更，即無本條之適用，應
    依一般法律適用原則，適用裁判時法，其為純文字修正者，
    更應同此（最高法院95年11月7日第21次刑事庭會議決議參
    照）。查被告行為後，刑法施行法業於95年6月14日增訂公
    布第1條之1，並自同年7月1日起施行，該條規定：「中華民
    國九十四年一月七日刑法修正施行後（按此日期係三讀通過
    之日期，實際修正公布日為94年2月2日，施行日期為95年7
    月1日），刑法分則編所定罰金之貨幣單位為新臺幣。九十
    四年一月七日刑法修正時，刑法分則編未修正之條文定有罰
    金者，自九十四年一月七日刑法修正施行後，就其所定數額
    提高為三十倍。但七十二年六月二十六日至九十四年一月七
    日新增或修正之條文，就其所定數額提高為三倍」，已將刑
    法分則之貨幣單位定為「新臺幣」，並規定提高標準，且提
    高後之罰金最高數額，與刑法施行法第1條之1增訂前，刑法
    貨幣單位為銀元，依罰金罰鍰提高標準條例第1條前段暨現
    行法規所定貨幣單位折算新臺幣條例第2條所定比例換算結
    果並無不同，此部分非屬法律變更，自不生新舊法比較之問
    題，應依一般法律適用原則，適用裁判時法即刑法施行法第
    1條之1規定，定本件刑法第216條、第215條罰金刑之單位及
    提高標準，而不再適用罰金罰鍰提高標準條例第1條前段之
    規定（臺灣高等法院及其所屬法院95年12月刑事法律座談會
    討論結論、最高法院96年度台上字第5331號判決意旨參照）
    ，併此敘明。
  (二)核被告所為，係犯刑法第216條、第215條之行使業務上登載
    不實文書罪。其業務上登載不實後復持以行使，業務上登載
    不實之低度行為為高度之行使行為所吸收，不另論罪。又其
    與陳順強、伍進榮、范守平間就上述犯行，有犯意聯絡及行
    為分擔，應論以共同正犯。
  (三)爰審酌被告虛偽填載不實之牡蠣出貨單，並交由共犯行使，
    足生損害於安檢人員審核牡蠣產地之正確性，所生危害非輕
    ，暨其素行尚可、犯後坦承犯行之態度等一切情狀，量處如
    主文所示之刑。
  (四)又按易刑處分，即易科罰金之折算標準、易服勞役之折算標
    準及期限，於新法施行後，亦應為新舊法律之比較適用（最
    高法院95年度第8次刑事庭會議決議三(二)參照）。查被告行
    為後，刑法第41條規定亦於上述日期修正公布及施行。依修
    正前刑法第41條第1項前段規定：「犯最重本刑為五年以下
    有期徒刑以下之刑之罪，而受六個月以下有期徒刑或拘役之
    宣告，因身體、教育、職業、家庭之關係或其他正當事由，
    執行顯有困難者，得以一元以上三元以下折算一日，易科罰
    金」，且被告行為時之易科罰金折算標準，修正前罰金罰鍰
    提高標準條例第2條前段（現已刪除）規定，就其原定數額
    提高為100倍折算1日，則本件被告行為時之易科罰金折算標
    準，最低應以銀元300元折算1日，經依現行法規所定貨幣單
    位折算新臺幣條例第2條折算為新臺幣後，應以新臺幣900元
    折算為1日。惟修正後刑法第41條第1項前段則規定：「犯最
    重本刑為五年以下有期徒刑以下之刑之罪，而受六個月以下
    有期徒刑或拘役之宣告者，得以新臺幣一千元、二千元或三
    千元折算一日，易科罰金」，經比較修正前後之易科罰金折
    算標準，以修正前之規定，較有利於被告，故本案應依刑法
    第2條第1項前段規定，適用修正前刑法第41條第1項前段及
    修正前罰金罰鍰提高標準條例第2條規定，就被告所量處刑
    度，諭知易科罰金之折算標準。
  (五)另查被告之犯罪日期，係在96年4月24日前，且所犯刑法第
    216條、第215條之罪暨宣告之刑又符合中華民國九十六年罪
    犯減刑條例得予減刑之規定，故爰於宣告刑後諭知其減得之
    刑及依原標準諭知易科罰金之折算標準。
  (六)又扣案之出貨單1張，係被告所有供本案犯罪所用之物，業
    據被告供述在卷，爰依刑法第38條第1項第2款規定予以宣告
    沒收。
三、應依刑事訴訟法第449條第1項前段，刑法第2條第1項、第28
    條（修正前）、第216條、215條、第41條第1項前段（修正
    前）、第38條第1項第2款，刑法施行法第1條之1，修正前罰
    金罰鍰提高標準條例第2條，現行法規所定貨幣單位折算新
    臺幣條例第2條，中華民國罪犯減刑條例第2條第1項第3款、
    第7條、第9條，逕以簡易判決處刑如主文。
四、對於本件判決如有不服，應於收受送達後10日內，向本院提
    出上訴書狀，上訴於本院第二審合議庭。
中    華    民    國    97    年    5     月    29    日
                  基隆簡易庭法  官  王美婷
以上正本證明與原本無異。
如不服本判決，應於判決送達後10日內，向本院提出上訴書狀，
上訴於本院合議庭，並按他造當事人之人數附具繕本。
中    華    民    國    97    年    5     月    29    日
                            書記官  明祖斌
附錄論罪法條：
中華民國刑法第216條
（行使偽造變造或登載不實之文書罪）
行使第 210 條至第 215 條之文書者，依偽造、變造文書或登載
不實事項或使登載不實事項之規定處斷。
中華民國刑法第215條
（業務上文書登載不實罪）
從事業務之人，明知為不實之事項，而登載於其業務上作成之文
書，足以生損害於公眾或他人者，處3年以下有期徒刑、拘役或5
百元以下罰金。
附件：
臺灣基隆地方法院檢察署檢察官聲請簡易判決處刑書
                                      97年度偵字第1690號
    被      告  乙○○  男  38歲（民國○○年○○月○○日生）
                        住澎湖縣馬公市井垵里井子垵1之7號
                        國民身分證統一編號：Ｚ000000000號
上列被告因偽造文書案件，業經偵查終結，認為宜聲請以簡易判
決處刑，茲將犯罪事實及證據並所犯法條分敘如下：
      犯罪事實
一、乙○○明知海產批發業陳順強並未向其購買「710箱×18kg
    」、「總價31,950元」之牡蠣，仍應陳順強之邀，於民國94
    年8月底至9月初某日，在澎湖縣馬公市井垵里1號之7所經營
    兄弟水產繁養殖場內，於其業務上所掌之兄弟水產繁養殖場
    出貨單文書上，虛偽登載貨品名稱「下品牡蠣」、規格「飼
    料級」、數量「710箱×18」、單位「kg」、「總價31,950
    元」，合計「新臺幣萬壹仟玖佰伍拾元」等內容，用以證
    明陳順強等所進口之去殼牡蠣係產自澎湖兄弟繁養殖場。乙
    ○○虛偽填載上開業務登載不實之出貨單後，以傳真方式，
    將該出貨單傳真予陳順強收受。陳順強、伍進榮（「金大富
    號」漁船船長）及范守平（金大富號漁船船員）3人，共同
    基於私運逾公告數額管制物品進口之犯意聯絡，並與乙○○
    基於行使業務登載不實文書之犯意連絡，利用上開虛偽之出
    貨單為來源合法之證明，先由陳順強於民國94年8、9月間某
    日，自不詳管道，向大陸地區牡蠣業者以不詳價格購得屬公
    告管制物品之大陸生產去殼牡蠣858箱（冷凍之牡蠣每箱秤
    重18公斤，合計總重15,444公斤），並約定由大陸地區不詳
    姓名之成年人約8人於澎湖西嶼西方約20至30海浬之公海處
    接駁交貨，由伍進榮、范守平駕前開漁船私運進口，又陳順
    強為使所購大陸地區生產去殼牡蠣能順利私運進入臺灣地區
    ，復與伍進榮、范守平共同基於行使業務登載不實文書之犯
    意聯絡，由陳順強將內容虛偽之出貨單影本轉交予伍進榮，
    伍進榮乃與范守平於94年9月11日晚間11時55分許，駕駛「
    金大富號」漁船自基隆八斗子安檢所出港，於94年9月12 日
    凌晨5時許，航行至預定接駁地點之澎湖西嶼20至30海浬之
    公海處等候，嗣於當日中午1、2時許，即有大陸地區人民駕
    駛之舢舨船約4艘靠近，每艘舢舨上約有2人，伍進榮、范守
    平即與該4艘舢舨船上之大陸地區不詳姓名之成年人約8人共
    同將858箱之大陸生產之去殼牡蠣接續搬運至伍進榮船上，
    接駁完成後，伍進榮、范守平即再駕駛「金大富號」漁船附
    載上開大陸地區生產去殼牡蠣，未經許可，於94年9月14 日
    凌晨4時25分許，私運上開公告管制進口物品返抵基隆八斗
    子漁港。伍進榮因附載之牡蠣數量龐大，為期順利通過安全
    檢查，乃於下船進港報關時，向首先前來執行安全檢查勤務
    之北部地區巡防總局第一海岸巡防總隊（嗣改編為北部地區
    巡防局第二海岸巡防總隊）八斗子安檢所（以下仍簡稱第一
    海岸巡防總隊八斗子安檢所）蕭立群少尉稱漁船上載有牡蠣
    ，並於八斗子安檢所人員登船檢查時，出示上開陳順強所交
    付之內容與數量俱虛偽不實之出貨單，用以證明上開大陸地
    區生產去殼牡蠣之原產地為澎湖地區，以圖矇混過關，而行
    使上開業務登載不實之兄弟水產繁養殖場出貨單，惟因漁船
    本不可載運非漁獲之物品，且經第一海岸巡防總隊八斗子安
    檢所人員登船清點並秤重後，發現「金大富號」漁船上之去
    殼牡蠣共計858箱，牡蠣均經冷凍，每箱秤重18公斤，合計
    總重15,444公斤，與上開伍進榮出示之出貨單上所示之貨品
    名稱、規格及重量均不相符，因而查悉上情，並將上開伍進
    榮載運之去殼牡蠣扣案，並進而查獲已在基隆八斗子漁港等
    候取貨之陳順強，及受陳順強之請前往載運該批牡蠣之不知
    情冷凍車司機蘇勇肇。嗣扣案之牡蠣經化冰後秤重11,195
    公斤，扣除18公斤做為採樣，餘11,177公斤委由基隆區漁會
    假正濱漁市場拍賣後，扣除漁市場管理費，得款311,629元
    （現由財政部基隆關稅局保管中）。
二、案經本檢察官自動檢舉偵辦。
          證據並所犯法條
一、上開犯罪事實，業據被告乙○○坦承不諱，復有內容不實之
    出貨單附卷可稽，本件事證明確，被告犯行已堪認定。
二、核被告乙○○所為，係犯刑法第216條、第215條之行使業務
    登載不實文書罪嫌。被告業務登載不實後，進而有持以行使
    之行為，其登載不實之偽造低度行為被行使之高度行為所吸
    收，應依行使業務登載不實罪嫌論處。被告就行使業務登載
    不實文書罪部分，與陳順強、伍進榮及范守平間，有犯意聯
    絡及行為分擔，請依共同正犯論處。被告提供扣案之出貨單
    ，係業務登載不實犯罪所生之物，請依法宣告沒收。
三、依刑事訴訟法第451條第1項聲請逕以簡易判決處刑。
    此    致
臺灣基隆地方法院基隆簡易庭
中    華    民    國    97    年    5     月    13    日
                              檢  察  官  甲  ○  ○
本件正本證明與原本無異
中    華    民    國    97    年    5     月    20    日
                              書  記  官  闕  仲  偉
附錄所犯法條：
刑法第215條
    從事業務之人，明知為不實之事項，而登載於其業務上作成
    之文書，足以生損害於公眾或他人者，處3年以下有期徒刑
    、拘役或5百元以下罰金。
刑法第216條
    行使第210條至第215條之文書者，依偽造、變造文書或登載
    不實事項或使登載不實事項之規定處斷。
附記事項：本件係依刑事訴訟法簡易程序辦理，法院簡易庭得不
傳喚被告、輔佐人、告訴人、告發人等出庭即以簡易判決處刑；
被告、被害人、告訴人等對告訴乃論案件如已達成民事和解而要
撤回告訴或對非告訴乃論案件認有受傳喚到庭陳述意見之必要時
，請即另以書狀向簡易法庭陳述或請求傳訊。


司法院資訊處製作；財團法人民間司法改革基金會備份。
